臺灣新北地方法院行政訴訟判決
111年度交字第432號
原      告  陳鍵人
被      告  新北市政府警察局永和分局

上一代表人  陳保安（分局長）
訴訟代理人  莊博丞
訴訟代理人  邱國良
上列當事人間因交通裁決事件，原告不服被告中華民國111年4月
29日新北警永交裁字第000000000號裁決，提起行政訴訟，經本
院判決如下：
    主  文
一、原告之訴駁回。
二、訴訟費用新臺幣300元由原告負擔。
    事實及理由
壹、程序方面：原告不服被告所為道路交通管理處罰條例第 8條
    的裁決而提起撤銷訴訟，依行政訴訟法第237條之1，應適用
    交通裁決事件訴訟程序。本件因卷證資料已經明確，本院依
    同法第237條之7規定，於是不經言詞辯論，直接裁判。
貳、實體方面：
一、爭訟概要：緣原告陳鍵人於民國（下同）111年1月3日23時
    44分許，在新北市○○區○○路000號前，因有「行人不依規定
    擅自穿越道路」之違規行為，經被告所屬執勤員警當場目睹
    後即予以攔停稽查，並於同日填製掌電字第C8PC60355號舉
    發違反道路交通管理事件通知單（下稱舉發通知單）予以舉
    發，記載應到案日期為111年2月2日前，並於111年1月5日入
    案移送被告處理。為此，被告乃依道路交通管理處罰條例第
    78條第1項第3款規定，以111年4月29日新北警永交裁字第00
    0000000號違反道路交通管理事件裁決書（下稱原處分）裁
    處原告罰鍰新臺幣（下同）300元。原告不服，於是提起本
    件行政撤銷交通裁決訴訟。
二、原告起訴主張及聲明：
(一)原告主張要旨：
　1.原告於1月3日返家探視家人，約深夜11點40分從新北市永和
    區中正路402巷（中國信託銀行與順成蛋糕之間）走出，因
    趕搭214公車末班車，在看對面馬路無車無人，觀察中正路
    左右一百公尺馬路都沒有來車的情況下，就直接穿越馬路，
    當抵達對街<蝦皮店到店>前馬路，<蝦皮店到店>與中正路49
    7巷只隔一個店面，突然從巷口竄出兩名秀朗所警察在中正
    路上攔截原告，其中員警賴冠偉舉發本人不走行人穿越道，
    當場開罰單。
　2.永和分局秀朗所員警舉發程序違法，請撤銷處分：
　　原告認為員警賴冠偉把警用摩托車熄火藏匿在497巷，然後
    躲在巷中，再突然竄出來取締交通違規，已違反警政署的規
    定:警員取締交通違規不得躲在隱密處跳出來執法，且夜間
    交通稽查應開警示燈。
　3.本案爭執在秀朗所員警是否躲在隱密處執法：
　  原告趕搭214最後一班公車，當晚深夜11時40分走到巷口，
    第一個動作就是看對街左前方214公車來了沒，中正路497巷
    口左邊第二個店面是<江家牛肉店>，214站牌設在<江家牛肉
    >左邊第兩個店面前，當時視眼所及中正路上無車無人，俟
    原告走到<蝦皮店到店>前(註:當時還是飲料店，<蝦皮店到
    店>開業是後來的事)，員警賴冠偉和另一員警突然從497巷
    口竄出，走到中正路把原告攔住，在<蝦皮店到店>前開罰單
    。秀朗所員警看到原告從602巷走出穿越馬路，原告卻在中
    正路上看不到他們，根本不知道他們的存在，可見2名員警
    是躲在隱密處。
　4.就原告起訴所附照片1說明：
　　原本一直藏匿的兩名秀朗所警察，在對原告開罰單後(深夜1
    1時44分)才開始站在中正路<蝦皮店到店>前執勤，該張照片
    拍攝於深夜11時45分被開罰單後，目的要證明：紅色招牌<
    順成蛋糕>旁邊就是中正路602巷，如果兩個這麼魁梧的警察
    一直站在中正路上，原告走出602巷口那有可能視而不見!根
    據GOOGLE地圖，<順成蛋糕>與<蝦皮店到店>距離10公尺，等
    於六個身高165公分人的距離。
　5.原告起訴所附照片2說明：　
　⑴警政署規定，夜間交通稽查應開警示燈，原告在中正路上既
    看不到警車，也看不到警用摩托車，原來員警賴冠偉他們把
    摩托車熄火藏匿在中正路497巷，拍攝時間為深夜11點47分
    。這2名員警利慾薰心，為拚績效，不惜違規亂紀於半夜玩
    這種躲起來再跳出來的街頭人嚇人遊戲，已嚴重威脅市民的
    生命安全。
　⑵當他們突然跳出來攔截，原告一開始以為是歹徒攔路搶劫，
    原告有心血管疾病，受此驚嚇血壓飆升、頭昏呼吸急促，直
    至15分鐘後才驚魂甫定。根據荷蘭烏特勒其大學醫學中心(U
    trecht University Medical Centre)的專家研究：人如果
    受到驚嚇，會因為血壓突然升高，引起蜘蛛網膜下腔出血，
    蜘蛛網膜下腔出血發生後，10-15%的病患會在到院前死亡，
    50%病患會在幾個月內死亡。因此懇請貴院撤銷此處分，以
    免警察由人民褓姆淪為人民殺手。
(二)聲明：撤銷原處分。
三、被告答辯及聲明：
(一)答辯要旨：
  1.本件執勤員警於111年1月3日23時44分在中正路499號前執行
    交通稽查勤務，目睹原告未經由永和區中正路與福和路口之
    行人穿越道穿越馬路，逕於中正路588號前跨越分向限制線(
    雙黃線)穿越車道至對向中正路499號，爰員警當場攔停認定
    違規屬實並依道路交通管理處罰條例第78條第1項第3款規定
    舉發，此有員警職務報告、執勤密錄器畫面及現場示意圖在
    卷可稽。
  2.查中正路499號至中正、福和路口之行人穿越道距離約為50
    公尺，原告未經由行人穿越道穿越道路，已違反道路交通安
    全規則第134條第0項第1款規定;次查中正路499號前路段設
    有分向限制線(雙黃線)，原告擅自跨越，亦同時違反道路交
    通安全規則第134條第0項第3款規定；依行政罰法第24條第1
    項規定，一行為違反數個行政法上義務規定而應處罰鍰者，
    依法定罰鍰額最高之規定裁處。爰員警依「一事不二罰」原
    則按道路交通管理處罰條例第78條第1項第3款規定擅自穿越
    車道。」規定告發，並無不當。
　3.至原告爰引「內政部警政署交通違規稽查與輕微違規勸導作
    業注意事項」內容，辯稱員警係藏匿巷內隱匿處執法，與警
    政署之注意事項所定程序不符一節；查該注意事項業於108
    年12月31日由內政部警政署以警署交字第10801763712號函
    令各警察機關停止適用在案，故原告所主張部分自失所附麗
    。
  4.綜上所述，依蒐證影像顯示，時值深夜車流稀少車速快，原
    告著深色衣物不易辨識仍違規穿越道路，實為危險，員警目
    睹後將原告攔檢舉發，舉發程序並無違誤，原告之訴為無理
    由。
(二)聲明：原告之訴駁回。
四、爭點：被告認原告於111年1月3日23時44分許，在新北市○○
    區○○路000號前，有「行人不依規定擅自穿越道路」之違規
    行為，以原處分裁罰原告，是否合法有據？原告主張舉發員
    警當時躲在隱密處執法，故舉發程序違法，原處分應予撤銷
    ，是否有理可採？
五、本院之判斷：
(一)前提事實：原告於111年1月3日23時44分許，在新北市○○區○
    ○路000號前，因有「行人不依規定擅自穿越道路」之違規行
    為，遭被告所屬執勤員警當場目睹後即予以攔停稽查，並製
    單舉發，記載應到案日期為111年2月2日前，案件並於111年
    1月5日入案移送被告處理。為此，被告乃依道路交通管理處
    罰條例第78條第1項第3款規定，以原處分裁處原告罰鍰300
    元等情，此有本案舉發通知單、原處分書、舉發員警職務報
    告、採證照片、道路現場示意圖、GOOGLE現場照片暨現場草
    圖、舉發單明細等附卷可稽（分見本院卷第61頁、第63頁、
    第67頁、第69頁至第70頁、第71頁、第73頁、第83頁），核
    可採認為真實。
(二)被告認原告於111年1月3日23時44分許，在新北市○○區○○路0
    00號前，有「行人不依規定擅自穿越道路」之違規行為，以
    原處分裁罰原告，乃屬合法有據。原告主張舉發員警當時躲
    在隱密處執法，故舉發程序違法，原處分應予撤銷，核屬無
    理難採。
  1.應適用之法令：
　⑴按行人穿越道路，應依下列規定：一、設有行人穿越道、人
    行天橋或人行地下道者，必須經由行人穿越道、人行天橋或
    人行地下道穿越，不得在其一百公尺範圍內穿越道路。道路
    交通安全規則第134條第1項第1 款定有明文。
　⑵復按行人在道路上有下列情形之一者，處新臺幣300元罰鍰：
    三、不依規定，擅自穿越車道。道路交通管理處罰條例第78
    條第1項第3款亦有明定。
　2.經查：
　⑴首先，觀諸本院卷第73頁所附之GOOGLE現場照片暨現場草圖
    所示，可知原告舉發當時係在中正路602巷口旁之道路，而
    舉發員警則是在中正路對向車道上執勤，而舉發違規現場之
    中正路乃雙向道路，並繪設有雙黃線之分向限制線，另外往
    前方中山路1段方向，並可見在中正路與福和路之交岔路口
    處亦設有行人穿越道，而從該GOOGLE現場照片（原告當時所
    在之位置，即該照片內有以圓圈及「原告」所標示之位置)
    及本案採證照片（見本院卷第69頁，原告當時所在位置，即
    照片上以黃色箭頭標示之行人位置）以觀，原告距離前述路
    口之行人穿越道，並未超過一百公尺之範圍，核堪認定。
　⑵復參酌舉發員警職務報告所記載：「職賴冠偉於民國111年01
    月13日（應係03日之誤繕）22至24時執行巡邏勤務，於23時
    許將警用機車停在中正路499號旁不影響其他用路人通行之
    處，站立於中正路上欲告發未依標誌違規車輛，於23時44分
    許職站立於中正路上，見違規人自新北市○○區○○路000號往
    中正路499號不依規定擅自穿越車道，職便上前予以攔停告
    發。經查違規人所拍攝之照片可見，職明顯站立在道路上，
    並未有違規人所稱『躲在巷中隱匿』、『跳出來執法』之情事。
    懇請鈞長鑒核。」(見本院卷第67頁)，可知舉發員警當時在
    中正路上執行勤務，隨後於當日23時44分，見原告不依規定
    竟從新北市○○區○○路000號往中正路499號擅自穿越車道，於
    是上前予以攔停原告告發，此並有被告答辯狀所檢送之採證
    照片編號㈠至編號㈣（見本院卷第69頁至第70頁）所示，亦可
    見原告（即照片內以黃色箭頭所標示之行人）於111年1月3
    日23時43分許，從新北市○○區○○路000號前，往舉發員警所
    在之執行位置迎面走來，並跨越雙黃實線之分向限制線而未
    依規定走在行人穿越道上穿越中正路，隨後旋即遭舉發員警
    攔停稽查等情，核與上開舉發員警職務報告所載違規經過情
    形大致相符。參以，原告亦自承其於舉發當時因要趕末班公
    車而看對面馬路並無人車之情況下，即未依規定走行人穿越
    道而逕自步行穿越中正路，此有原告之起訴狀（見本院卷第
    15頁）在卷可憑。準此足認，原告於111年1月3日23時44分
    許，在新北市○○區○○路000號前，確有「行人不依規定擅自
    穿越道路」之違規行為無誤，被告據此以原處分裁罰原告，
    乃屬合法有據。
　⑶至於原告雖主張舉發員警當時躲在隱密處執法，故舉發程序
    違法，原處分應予撤銷為辯。惟經本院詳端上開採證照片(
    見本院卷第69頁至第70頁)所示，可知當原告正開始從中正
    路旁走至車道內側時，早已見一名執勤員警站在中正路588
    號對面之騎樓外人行道上，而且該名執勤員警亦非躲在隱密
    處執法而是站立在車道旁，如此，原告陳稱員警當時躲在隱
    密處執法乙節，即與事實有違。是以，原告主張舉發員警當
    時躲在隱密處執法，故舉發程序違法，認原處分應予撤銷，
    即難採之。
(三)本件判決基礎已臻明確，兩造其餘攻擊防禦方法及訴訟資料
    ，經本院審核後，或與本案爭點無涉，或對於本件判決結果
    不生影響，爰無庸一一再加論述，爰併敘明。
(四)本件第一審裁判費新臺幣300元，應由敗訴之原告負擔，所
    以確定如主文第2項所示。
六、結論：原處分並無違誤，原告訴請撤銷原處分，為無理由，
    應予駁回。
中　　華　　民　　國　　111 　年　　9 　　月　　21　　日
                  行政訴訟庭  法  官  楊志勇
上為正本係照原本作成。
如不服本判決，應於判決送達後20日內，向本院提出上訴狀，上
訴狀並應記載上訴理由，表明關於原判決所違背之法令及其具體
內容或依訴訟資料可認為原判決有違背法令之具體事實，並繳納
上訴費新臺幣750元。 其未表明上訴理由者，應於提出上訴後20
日內向本院補提理由書（上訴狀及上訴理由書均須按他造人數附
繕本），如逾期未提出上訴理由書者，本院毋庸再命補正，由本
院逕以裁定駁回上訴。
                              書記官  李懿淳
中　　華　　民　　國　　111 　年　　9 　　月　　22　　日